【裁判字號】    95,易,967
【裁判日期】    951229
【裁判案由】    竊盜
【裁判全文】
臺灣桃園地方法院刑事判決               95年度易字第967號
公  訴  人  臺灣桃園地方法院檢察署檢察官
被      告  甲○○
上列被告因竊盜案件，經檢察官提起公訴（95年度偵字第9738號
、第10775 號、第10879 號），被告於準備程序中為有罪之陳述
，本院合議庭裁定由受命法官獨任進行簡式審判程序，判決如下
：
    主  文
甲○○連續竊盜，累犯，處有期徒刑肆月，如易科罰金，以銀元
參佰元折算壹日。
    事  實
一、甲○○前因違反毒品危害防制條例案件，經法院判處應執行
    有期徒刑1 年2 月確定，於民國93年8 月20日執行完畢。竟
    仍不知悔改，復基於意圖為自己不法所有之概括犯意，先後
    於附表所示之時、地，以附表所示之方法，竊取如附表所示
    之財物，嗣分別於附表所示之時、地為警查獲。
二、案經桃園縣政府警察局大園分局報請臺灣桃園地方法院檢察
    署檢察官偵查起訴。
    理  由
一、上開事實業據被告甲○○坦承不諱，並經被害人郭正順、藍
    義雄及證人王正男、吳忠福於警、偵訊中證述綦詳，且有郭
    正順、藍義雄出具之贓物認領保管單、車籍資料、監視畫面
    翻拍照片及現場照片等件在卷可考，足徵被告之自白與事實
    相符。本件事證已經明確，被告之犯行堪以認定，應依法論
    科。
二、查被告行為後，刑法及刑法施行法部分條文業經修正公布，
    並均於95年7 月1 日施行。修正後刑法第2 條第1 項之規定
    ，係規範行為後法律變更所生新舊法律比較適用之準據法，
    於修正後刑法施行後，應適用修正後刑法第2 條第1 項規定
    之「從舊從輕」之原則為比較；修正後刑法第2條 第2 項，
    則為同條第1 項之特別規定，於修正後刑法施行後，關於非
    拘束人身自由之保安處分，應依修正後刑法第2 條第2 項之
    規定，適用裁判時之法律。又修正後刑法第35條，乃刑之重
    輕之法定次序與標準，應適用裁判時之修正後刑法第35條之
    規定。修正後刑法第2 條第1 項係採「從舊從輕」原則，適
    用最有利於行為人之法律。既曰法律，自較刑之範圍為廣；
    除法律有特別規定者（如修正後刑法第2 條第2 項非拘束人
    身自由之保安處分適用裁判時法，修正後刑法施行法第9 條
    之3 規定之情形），應依其規定；或事關執行之緩刑之宣告
    ，或犯罪在刑法修正施行前，自首在刑法施行後之自首部分
    ，或程序之規定（程序從新，如刑法第40條沒收宣告之程序
    規定），應適用裁判時之修正後刑法之規定外；依修正後刑
    法第2 條第1 項比較時，應就罪刑有關之共犯、未遂犯、連
    續犯、牽連犯、結合犯以及累犯加重、自首減輕暨其他法定
    加減原因（如身分加減）與加減例等一切情形，綜其全部之
    結果而為比較後，予以整體適用，不能割裂而分別適用有利
    益之條文。關於易科罰金之折算標準、易服勞役之折算標準
    及期限、罰金與死刑是否併予執行、多數有期徒刑定應執行
    之刑時之最高刑期之限制等之修正，事涉行為人易刑折算標
    準金額之多寡與期限之長短及定執行刑時能否就罰金刑併予
    執行或有期徒刑定應執行之刑時最高度之限制，亦均屬依修
    正後刑法第二條第一項所應比較適用法律之範圍。拘束人身
    自由之保安處分，並非屬修正後刑法第2 條第2 項規定應適
    用裁判時法之範圍，除有特別規定者外，亦屬應依修正後刑
    法第2 條第1 項比較適用之法律；從刑附屬於主刑，除法律
    有特別規定者外，依主刑所適用之法律（以上參考最高法院
    95年5 月23日刑事庭第8 次會議決議及最高法院24年上字第
    4634號、24年上字第5292號、27年上字第2615號、29年上字
    第525 號判例）。其次，法律有變更而須為新、舊法之比較
    以定其適用之目的，厥為保障行為人之既有法律地位不致因
    法律之修正而惡化或受到更不利益之結果並兼謀行為人之利
    益，此為最高之價值，非必斤斤於法律體系適用之完整性，
    況或基於法規之性質，如程序性之法律、事涉執行之緩刑規
    定，依法理係均應適用新法，或因法律另有規定，如修正後
    刑法第2 條第2 項規定「非拘束人身自由之保安處分係適用
    裁判時之法律」，修正後刑法施行法第3 條之1 第2 項規定
    「於九十四年一月七日刑法修正施行前犯併合處罰數罪中之
    一罪，且該數罪均符合第四十一條第一項得易科罰金之規定
    者，適用九十年一月四日修正之刑法第四十一條第二項規定
    」，即有此情形係一律適用行為時法之舊法，由是可見遇有
    法律修正而須選擇適用新法或舊法時，須依法規之性質或視
    法律之規定各自決之，不受其他法規如何適用之羈絆，在選
    法適用時，本即寓有可據個別之特性而割裂分別適用新法或
    舊法之容許性，至數項經修正之法律須整體比較以同其新、
    舊法之適用俾維持法律體系之完整性，核係各該法律在適用
    上因具「依附及相互關聯」之特性使然，非屬新、舊法應比
    較利、弊藉資保障行為人之既有法律地位兼謀其利益之立法
    意旨所必然。準此以解，就罪、刑有關之規定諸如共犯、未
    遂犯、連續犯、牽連犯、結合犯以及累犯加重、自首減輕暨
    其他法定加減原因（如身分加減）與加減例等一切情形，應
    綜其全部之結果而為比較後，予以整體適用，不能割裂而分
    別適用有利益之條文，固如前述，惟究其緣由，實係著眼於
    因各該規定皆涉及犯罪之態樣、階段、罪數、法定刑得或應
    否加、減暨加減之幅度，並進而影響法定刑或處斷刑之範圍
    ，換言之，各該罪、刑之規定須經綜合考量整體適用後，方
    能據以限定法定刑或處斷刑之範圍，嗣始得於該範圍內為一
    定刑之宣告，易詞以言，個別宣告刑雖屬單一之結論，然實
    係經綜合考量整體適用各相關罪、刑規定之所得，因之，宣
    告刑所據以決定之各相關罪、刑規定，顯具適用上之「依附
    及相互關聯」之特性，自須同其新、舊法之適用，第查，「
    易刑」或「定執行刑」係規範宣告刑得或應如何執行之法律
    ，核屬為刑之宣告後始生應否適用問題之規定，非屬宣告刑
    所據以決定因而須先行確定如何適用新、舊之法規，依其性
    質，在未為刑之宣告前亦無可能確定應否適用而預先選定須
    適用新或舊法，復無此必要，不寧唯是，該規定所涵攝之「
    小前提」係「宣告刑」，猶與罪、刑規定涵攝之「小前提」
    為「歷史社會事實」迥異，職是，「易刑」及「定執行刑」
    之規定，不論涵攝之「小前提」、決定應否適用之階段及適
    用後所得之法律效果，與罪、刑之規定皆不相侔，與之顯不
    具適用上之「依附及相互關聯」之特性，依前述，要毋須與
    罪、刑之規定同其新、舊法之適用，自得秉其本身之性質而
    各據應涵攝之「小前提」為新、舊、利、弊之比較後個別定
    其法律之適用。茲首就與本案有關且於為刑之宣告前須先行
    及連帶確定應如何適用之法律修正情形列述如下：
  (一)修正前刑法第33條第5 款規定「罰金：（銀元）一元以上。
    」，復依罰金罰鍰提高標準條例第1 條前段規定提高為10倍
    ，折算新臺幣為30元；修正後刑法第33條第5 款規定「罰金
    ：新臺幣一千元以上，以百元計算之。」；次查，刑法分則
    各條文所定之罰金刑，其幣別原為「銀元」，又倘非屬72年
    6 月26日至94年1 月7 日間新增或修正之條文，所定罰金數
    額並依罰金罰鍰提高標準條例第1 條前段規定提高為10倍，
    惟依95年6 月14日修正公布、同年7 月1 日施行之中華民國
    刑法施行法第1 條之1 ：「中華民國九十四年一月七日刑法
    修正施行後，刑法分則編所定罰金之貨幣單位為新臺幣。九
    十四年一月七日刑法修正時，刑法分則編未修正之條文定有
    罰金者，自九十四年一月七日刑法修正施行後，就其所定數
    額提高為三十倍。但七十二年六月二十六日至九十四年一月
    七日新增或修正之條文，就其所定數額提高為三倍。」，現
    行刑法中，有關於罰金刑之計算單位及其最低度刑之規定已
    有修正，自屬法律變更。
  (二)修正前刑法第56條原規定：「連續數行為而犯同一之罪名者
    ，以一罪論。但得加重其行至二分之一」，而此規定於修正
    後之刑法條文中已予以刪除。
  (三)經綜合比較結果，修正後之法律規定非較有利於被告，故依
    修正後刑法第2 條第1 項前段規定，此部分應整體適用修正
    前之刑法有關規定。
  (四)又刑法第47條累犯之規定，雖亦有所修正，惟本件不論適用
    新舊規定，被告均構成累犯，自無有利、不利之情形，即無
    比較適用之問題，尚非刑法第2 條第1 項所指之法律變更，
    應依一般法律適用原則，適用裁判時法，附此敘明。
三、核被告所為，係犯刑法第320 條第1 項之普通竊盜罪。其前
    後3 次竊盜犯行，時間緊接，且觸犯構成要件相同之罪名，
    顯係出於概括犯意反覆為之，為連續犯，應依修正前刑法第
    56條之規定論以一罪，並依法加重其刑。又被告有如事實欄
    一、所載之犯罪科刑、執行情形，有臺灣高等法院被告前案
    紀錄表在卷可按，其受有期徒刑之執行完畢後，5 年內再犯
    本件有期徒刑以上之罪，為累犯，應依修正後刑法第47條第
    1 項規定加重其刑，並依法遞加重之。爰審酌被告前有多次
    犯罪前科（見前揭臺灣高等法院被告前案紀錄表），素行非
    佳，兼衡其行竊3 次，惟所竊得財物之價值非高，及其於犯
    後已坦承犯行等一切情狀，量處如主文所示之刑。又被告行
    為後，刑法易科罰金之規定亦經修正，修正前刑法第41條第
    1 項前段規定：「犯最重本刑為五年以下有期徒刑以下之刑
    之罪，而受六個月以下有期徒刑或拘役之宣告，因身體、教
    育、職業、家庭之關係或其他正當事由，執行顯有困難者，
    得以一元以上三元以下折算一日，易科罰金。」，此折算標
    準並應適用修正前罰金罰鍰提高標準條例第2 條規定，就其
    原定數額提高為一百倍折算一日，亦即被告行為時之易科罰
    金折算標準，應以銀元100 元以上300 元以下之數額折算1
    日，經換算為新臺幣，則應以新臺幣300 元以上900 元以下
    折算1 日。惟95年7 月1 日施行之刑法第41條第1 項前段規
    定：「犯最重本刑為五年以下有期徒刑以下之刑之罪，而受
    六個月以下有期徒刑或拘役之宣告者，得以新臺幣一千元、
    二千元或三千元折算一日，易科罰金」，於同日並廢除罰金
    罰鍰提高標準條例第二條之規定，亦即係以新臺幣1,000 元
    、2,00 0元或3,000 元折算1 日。經比較結果，易科罰金之
    規定，修正後之規定顯非較有利於行為人，依修正後刑法第
    2 條第1 項前段規定，此部分應適用行為時法，爰依修正前
    刑法第41條第1 項前段、修正前罰金罰鍰提高標準條例第2
    條規定，併諭知對被告所宣告之刑易科罰金之折算標準。
四、公訴意旨另以：被告於94年2 月7 日至同年月10日上午9 時
    許期間內之某時，在桃園縣中壢市○○里○○街50號之「德
    青企業有限公司」倉庫門前，以SUZUKI廠牌之鑰匙1 支開啟
    車門並發動電門，竊取德青企業有限公司所有之車號5F-791
    0 號自用小貨車1 部，得手後供己代步之用，因認被告此部
    分亦涉犯刑法第320 條第1 項之竊盜罪嫌。惟訊據被告堅決
    否認有上開竊盜犯行，辯稱：該部汽車係其向呂理森所借用
    ，非其所竊取等語。經查，證人即德青企業有限公司負責人
    葉實清於警、偵訊中之證述內容僅能證明5F-7910 號汽車遭
    竊之事實，但尚無法證明該部汽車確為被告所動手竊取，且
    被告於警詢、偵查及本院審理時，均始終陳稱該車係向他人
    所借用，是被告縱因使用該車而遭警查獲，亦不得據此即逕
    認被告有行竊該車之犯行，此外復查無其他積極證據足資證
    明被告確有公訴人所指此部分之竊盜犯行，惟公訴意旨認此
    部分與前揭經本院論罪之竊盜罪間，有連續犯之裁判上一罪
    關係，爰不另為無罪之諭知。至被告收受使用上開汽車，是
    否涉犯贓物罪嫌，宜由檢察官另行依法偵查。
五、本件被告所犯為死刑、無期徒刑、最輕本刑3 年以上有期徒
    刑之罪或高等法院管轄第一審案件以外之罪，被告於本院行
    準備程序時並就被訴事實為有罪之陳述，經聽取檢察官及被
    告之意見後，依刑事訴訟法第273 條之1 第1 項之規定，本
    院合議庭裁定本件改依簡式審判程序，並由獨任法官進行審
    理，末此敘明。
據上論斷，應依刑事訴訟法第273 條之1 第1 項、第299 條第1
項前段，修正後刑法第2 條第1 項前段、第47條第1 項，刑法第
320 條第1 項，修正前刑法第56條、第41條第1 項前段，刑法施
行法第1 條之1 第1 項、第2 項前段，修正前罰金罰鍰提高標準
條例第2 條，判決如主文。
本案經檢察官蔡正雄到庭執行職務。
中    華    民    國    95    年    12    月    29    日
                刑事第十一庭    法  官  魏于傑
上正本證明與原本無異。
如不服本判決，得於收受判決後10日內，向本院提出上訴狀。
                                書記官  林怡君
中    華    民    國    96    年    1     月    3     日
附表：
 ┌─┬────┬────┬───┬────────┐
 │編│犯罪時間│犯罪地點│被害人│犯罪手法及查獲經│
 │號│（民國）│        │      │過              │
 ├─┼────┼────┼───┼────────┤
 │1 │95年5月2│桃園縣大│郭正順│甲○○駕駛向不知│
 │  │日凌晨2 │園鄉大海│      │情之王正男借用之│
 │  │時30分許│村6鄰1號│      │車號KF-5376 號自│
 │  │。      │之「桃園│      │用小貨車，前往上│
 │  │        │縣大海村│      │址槌球場，徒手竊│
 │  │        │槌球場」│      │取放置在槌球場旁│
 │  │        │旁。    │      │之鐵梯，得手後，│
 │  │        │        │      │將鐵梯搬運至上開│
 │  │        │        │      │自用小貨車上駛離│
 │  │        │        │      │現場。嗣經調閱該│
 │  │        │        │      │槌球場之監視錄影│
 │  │        │        │      │畫面得知竊賊使用│
 │  │        │        │      │車輛之車號，警方│
 │  │        │        │      │乃循線於95年5 月│
 │  │        │        │      │2 日下午3 時20分│
 │  │        │        │      │許，在桃園縣大園│
 │  │        │        │      │鄉溪海村1 鄰1 號│
 │  │        │        │      │查獲被告。      │
 ├─┼────┼────┼───┼────────┤
 │2 │95年5月3│桃園縣大│藍義雄│甲○○駕駛向不知│
 │  │日下午5 │園鄉沙崙│      │情之吳忠福借用之│
 │  │時許。  │村5鄰55 │      │車號9193-HD 號自│
 │  │        │之1號倉 │      │用小貨車，前往前│
 │  │        │庫前。  │      │揭倉庫前，徒手竊│
 │  │        │        │      │取置於該處大門前│
 │  │        │        │      │之鐵片2 片，得手│
 │  │        │        │      │後，以上開自用小│
 │  │        │        │      │貨車將鐵片載運至│
 │  │        │        │      │桃園縣台15線某處│
 │  │        │        │      │變賣。嗣於95年5 │
 │  │        │        │      │月4 日上午7 時10│
 │  │        │        │      │分許，因再於同址│
 │  │        │        │      │行竊而遭警查獲。│
 ├─┼────┼────┼───┼────────┤
 │3 │95年5月4│桃園縣大│藍義雄│甲○○向不知情之│
 │  │日上午7 │園鄉沙崙│      │吳忠福借用車號91│
 │  │時10分許│村5鄰55 │      │93-HD 號自用小貨│
 │  │。      │之1號倉 │      │車，由不知情之吳│
 │  │        │庫內。  │      │忠福駕駛上開自用│
 │  │        │        │      │小貨車搭載甲○○│
 │  │        │        │      │前往前揭倉庫，徐│
 │  │        │        │      │勝志自行下車進入│
 │  │        │        │      │倉庫內，徒手竊取│
 │  │        │        │      │6 米長之塑膠管2 │
 │  │        │        │      │支，並將之搬運至│
 │  │        │        │      │上開自用小貨車旁│
 │  │        │        │      │而置於自己實力支│
 │  │        │        │      │配之下，得手後未│
 │  │        │        │      │及離去之際，遭旁│
 │  │        │        │      │人發覺報警而當場│
 │  │        │        │      │查獲。          │
 └─┴────┴────┴───┴────────┘
 本案論罪科刑主要法條：
 中華民國刑法第320條
（普通竊盜罪、竊佔罪）
意圖為自己或第三人不法之所有，而竊取他人之動產者，為竊盜罪，處
 5 年以下有期徒刑、拘役或 5 百元以下罰金。
意圖為自己或第三人不法之利益，而竊佔他人之不動產者，依前項之規定
處斷。
前二項之未遂犯罰之。


司法院資訊處製作；財團法人民間司法改革基金會備份。
